【裁判字號】    99,交聲,2042
【裁判日期】    991111
【裁判案由】    聲明異議
【裁判全文】
臺灣高雄地方法院交通事件裁定        99年度交聲字第2042號
原處分機關  高雄市政府交通局
異  議  人
即受處分人  甲○○
上列異議人即受處分人因違反道路交通管理處罰條例事件，對於
高雄市政府交通局中華民國99年6 月23日所為之處分（原處分：
高市交裁字第裁32-B00000000號），聲明異議，本院裁定如下：
    主  文
異議駁回。
    理  由
一、異議意旨略以：異議人即受處分人甲○○（下稱受處分人）
    於民國99年5 月26日16時10分許，因將車牌號碼3991-PX 號
    自小客車停放於高雄市○○○路113 號前之停車格（下稱系
    爭停車位），後遭員警以該處為警備車專用停車位為由開單
    舉發，並拖吊上開自小客車，而原處分機關即高雄市政府交
    通局因而裁處受處分人新臺幣（下同）6 百元。因交通標線
    、標誌之設置係屬一般處分，自應符合行政處分明確性之原
    則，參照新興分局及移民署對面派出所警備車專用車位，以
    及其他殘障專用、卸貨專用車位，除有大型文字標線外，亦
    設置標誌供駕駛人辨別，使駕駛人能清楚判別其為專用車位
    ，然反觀系爭停車位，除文字標線字體大小及位置，與緊鄰
    之計時停車位相仿外，於車位地面上亦無清楚明顯字體標示
    ，更未設置明顯標誌，易使駕駛人混淆，誤以為系爭停車位
    係計時停車位而不慎違規受罰，倘於夜間甚至雨天，更無法
    看出系爭停車位為警備車專用停車位，明顯違反行政處分明
    確性之要求，實不應歸責於駕駛人，故本件原處分機關所為
    裁處，明顯違法，為此依法聲明異議，請求撤銷原處分等語
    。
二、按汽車駕駛人停車時，有停車時間、位置、方式、車種不依
    規定之情形者，處6 百元以上1 千2 百元以下罰鍰，道路交
    通管理處罰條例第56條第1 項第9 款定有明文。次按車輛停
    放線，用以指示車輛駕駛人停放車輛之位置與範圍；本標線
    之線型為白實線，線寬10公分；專用性停車位（停靠區），
    其寬度、長度、專用車種及適用時機由主管機關視實際需要
    設置，其地面應加繪白色專用車輛標字或圖案，並得配合設
    置標誌告示，道路交通標誌標線號誌設置規則第190 條第1
    項、第2 項前段及第7 項分別訂有明文。又查交通標誌、標
    線、號誌之設置目的，在於提供車輛駕駛人及行人有關道路
    路況之警告、禁制、指示等資訊，以便利行旅及促進交通安
    全，且設置後因涉及特定地點、多數人及長期時間之交通管
    制行為，故交通標誌、標線、號誌之設置核屬一般處分無誤
    ，至於交通標誌、標線、號誌有無設置之必要、如何設置、
    設置何種標誌以及在何處設置，仍屬主管機關職權內依法裁
    量之範圍，惟仍應恪遵行政程序法第5 條關於行政行為之內
    容應明確之規定，而所謂行政行為之內容應明確係指行政行
    為應具有預見可能性、衡量可能性及審查可能性，使人民有
    所預見與遵循。
三、經查：
(一)受處分人於上開時間，將上開自小客車停放系爭停車位，而
    系爭停車位業經劃設為警備車專用停車位，故員警以受處分
    人有停車車種不依規定之交通違規行為為由而開單舉發，並
    委託民間業者拖吊上開自小客車，而原處分機關即據此裁處
    受處分人6 百元之罰鍰等情，此為受處分人所不否認，並有
    高雄市政府交通局違反道路交通管理事件裁決書1 份、高雄
    市政府警察局高市警交字第B00000000 號舉發違反道路交通
    管理事件通知單1 紙，以及違規採證照片6 張附卷可稽，此
    部分事實堪予認定。
(二)受處分人雖以前開情詞置辯。然依卷附違規採證照片觀之，
    本件主管機關既係依道路交通標誌標線號誌設置規則之規定
    ，於系爭停車位之路面上劃設明顯清楚之專用停車格之白實
    線標線，格內、格外均標示有「警備車專用」字樣，字跡清
    晰，並無斑駁、模糊之情形，且就該標字觀之，其意義並非
    難以理解，更無內容模稜兩可、甚至誤導情形，主管機關於
    上開標字清晰明顯之情形下，因視實際需要，未配合設置標
    誌告示，尚難認有違反上揭規則之情；又關於專用停車位路
    面標字大小，現今尚無統一之規範等情，有高雄市政府交通
    局99年8 月13日高市交四字第0990035386號函文1 紙附卷可
    查，故縱使系爭停車位劃設之「警備車專用」字樣，字體小
    於聲明異議意旨所指他處專用停車位之標字，倘該「警備車
    專用」之字體排列可完全容納於停車格位內，且能清楚辨識
    ，無礙於一般人一望即知，自無從遽指為違法；再佐以一般
    謹慎、理智之汽車駕駛人於停車時，車速勢必減緩，於此情
    形下，縱使該標字字體小於聲明異議意旨所指他處專用停車
    位之標字，而與一般計時停車位標字（由「計時」二字與數
    字組合而成）大小相仿，倘汽車駕駛人確實施加一定程度之
    注意，應無將上開「警備車專用」字樣誤認為計時停車位之
    字樣之理；況且，駕駛人於路邊停車格停車時，關於車輛停
    放位置是否係其車種得以停放之停車格、停放時間有無限制
    等情，攸關汽車駕駛人或所有人是否會因違規停車而遭員警
    開單受罰以及車輛是否因此遭拖吊，衡情，汽車駕駛人理當
    會施以一定程度之注意力，以免發生違規行為，而徒增後續
    取車繳款之麻煩，而依聲明異議意旨可知，本件交通違規應
    係受處分人於停車時，未施以一般駕駛人應有之注意力，對
    系爭停車位路面劃設之標字內容視而不見，擅自推測系爭停
    車位係一般計時停車位，即逕將上開自小客車停放於該處，
    故難謂其對於該交通違規行為無過失而得以免責。從而，受
    處分人上開所辯，並無足採。
四、綜上所述，受處分人於上揭時、地，將其自用小客車停放於
    警備車專用停車位，而有停車車種不依規定之違規情事既可
    認定，且受處分人就上開違規行為之發生亦有過失，故原舉
    發單位依照上述規定，對於受處分人掣單舉發，尚難認有何
    違誤之處，是原處分機關依道路交通管理處罰條例第56條第
    1 項第9 款規定以及違反道路交通管理事件統一裁罰基準表
    之相關內容，裁處受處分人罰鍰6 百元，於法並無不合。故
    本件異議並無理由，應予駁回。
五、據上論斷，應依道路交通案件處理法第19條，裁定如主文。
中    華    民    國    99    年    11    月    11    日
                        交通法庭  法  官  陳芸珮
以上正本證明與原本無異。
如不服本裁定，應於收受送達後5 日內向本院提出抗告狀。
中    華    民    國    99    年    11    月    11    日
                                  書記官  蔡淑貞

司法院資訊處製作；財團法人民間司法改革基金會備份。
